---
title: "Simulación de producción eléctrica de una granja eólica"
author: "Anderson Acuña, Marlon Barajas, Fabián Hernández"
date: "2024-06-19"
output:
  html_document:
    theme: journal
    toc: yes
    toc_float:
      collapsed: false
---

```{r setup, include=FALSE}
knitr::opts_chunk$set(echo = TRUE)
```

# Tratamiento y exploración de datos
```{r}
wind_data <- read.csv("./velocidad-viento-duitama-boyaca.csv")
```

Se selecciona la columna relevante para la simulación, que contiene los valores 
de la velocidad del viento en metros por segundo.
```{r}
wind_data <- subset(wind_data, select = c("ValorObservado"))
colnames(wind_data) <- c("wind_speed")
head(wind_data)
```

Frecuencias de la velocidad del viento.
```{r}
hist(wind_data$wind_speed,
     ylim = c(0, 350),
     col = "orange",
     main = "Histograma de las velocidades del viento",
     xlab = "Velocidad del viento [m/s]",
     ylab = "Frecuencia absoluta")
```

# Función de potencia

```{r}
power <- function(wind_speed) {
  if(wind_speed > 4 & wind_speed <= 14) return((25.12 - 39.05*wind_speed + 7.21*(wind_speed^2)) * 1.5)
  else if(wind_speed > 14 & wind_speed <= 20) return(1500)
  else return(0)
}
```

# Función de velocidad de viento

Se construye la función que optimiza el parámetro $\lambda$ para la función de 
distribución de Weibull.
```{r}
optimize_lambda <- function(wind_speeds, alpha) {
  lambda = ((length(wind_speeds) * alpha) / (alpha * sum(wind_speeds ** alpha))) ** (1 / alpha)
  
  return(lambda)
}
```

Se implementa la función de densidad de probabilidad de Weibull.
```{r}
density_weibull <- function(wind_speed, lambda, alpha) {
  alpha * lambda^alpha * wind_speed^(alpha - 1) * exp(-(lambda*wind_speed)^alpha)
}

cummulative_weibull <- function(wind_speed, lambda, alpha) {
  1 - exp(-(lambda * wind_speed) ** alpha)
}
```

Una primera exploración al ajuste.
```{r}
alpha = 1.8
lambda = optimize_lambda(wind_speeds = wind_data$wind_speed, alpha = alpha)

hist(wind_data$wind_speed,
     freq = FALSE,
     ylim = c(0, 1),
     col = "orange",
     main = "Distribución de Weibull para los datos",
     xlab = "Velocidad del viento", 
     ylab = "Densidad de probabilidad")
curve(density_weibull(x, lambda = lambda, alpha = alpha), 
      from = 0,
      to = 6, 
      col = "red",
      add = TRUE)
```

Función generadora utilizando la función inversa.
$$
F_{(x)} = 1 - e^{-(\lambda v)^\alpha}, v > 0 \\
U = 1 - e^{-(\lambda v)^\alpha} \\
e^{-(\lambda v)^\alpha} = 1 - U \\
-(\lambda v)^\alpha = Ln(1 - U) \\
\lambda v = \sqrt{-Ln(1 - U)} \\
v = \frac{{(-Ln(1 - U))}^{1/\alpha}}{\lambda}
$$

```{r}
random_weibull <- function(lambda, alpha) {
  
  wind_speed <- ((-log(1 - runif(1))) ** (1 / alpha)) / (lambda)
  
  return(wind_speed)
}
```

```{r}
tests <- c()
for (iter in 1:1000) {
  tests <- c(tests, random_weibull(lambda = lambda, alpha = alpha))
}

hist(tests,
     freq = FALSE,
     ylim = c(0, 1),
     col = "orange",
     main = "Función de generación aletoria de Weibull",
     xlab = "Velocidad del viento", 
     ylab = "Densidad de probabilidad")
```

# Función de falla de los generadores

La función de distribución exponencial para la falla de un generador eólico 
sería:
```{r}
curve(dexp(x, rate = 1/72), 
      from = 0, 
      to = 168, 
      col = "blue",
      main = "Distribución exponencial de las fallas",
      xlab = "Hora de la semana",
      ylab = "Función de densidad")
```

Basándonos en la función exponencial, la función inversa sería:
$$
x = -\frac{1}{\lambda}Ln(1 - F_{(x)})
$$
```{r}
inverse_exponential <- function(lambda, value) {
  value_inverse = - (1 / lambda) * log(value)
  return(value_inverse)
}

random_exponential <- function(trials, lambda) {
  res = c()
  
  for (trial in 1:trials) {
    res = c(res, inverse_exponential(lambda, runif(1)))
  }
  
  return(res)
}
```

```{r}
hours <- 168
failures_times <- random_exponential(trials = 168, lambda = 1/72)
failures <- cumsum(failures_times)
failures <- failures[failures <= hours]
                 
energy <- 0

for(hour in 1:hours) {
  if(hour %in% failures){
    hour <- hour + 8
  }else{
    energy <- energy + power(random_weibull(lambda = lambda, alpha = alpha))
    hour <- hour + 1
  }
}
```













