---
title: "Simulación de producción eléctrica de una granja eólica"
integrantes: "Anderson Acuña - 2191965, Marlon Barajas - 2202042, Fabián Hernández - 2191925"
date: "2024-06-19"
output:
  html_document:
    theme: journal
    toc: yes
    toc_float:
      collapsed: false
---

```{r setup, include=FALSE}
knitr::opts_chunk$set(echo = TRUE)
```

# Tratamiento y exploración de datos
```{r}
wind_data <- read.csv("./velocidad-viento-duitama-boyaca.csv")
```

Se selecciona la columna relevante para la simulación, que contiene los valores 
de la velocidad del viento en metros por segundo.
```{r}
wind_data <- subset(wind_data, select = c("ValorObservado"))
colnames(wind_data) <- c("wind_speed")
head(wind_data)
```

Frecuencias de la velocidad del viento.
```{r}
hist(wind_data$wind_speed,
     ylim = c(0, 350),
     col = "orange",
     main = "Histograma de las velocidades del viento",
     xlab = "Velocidad del viento [m/s]",
     ylab = "Frecuencia absoluta")
```

# Función de potencia

```{r}
power <- function(wind_speed) {
  res <- 0
  if(wind_speed > 4 && wind_speed <= 14) {
    res <- 25.12 - (39.05 * wind_speed) + (7.21*(wind_speed ** 2)) * 1.5
  } else if(wind_speed > 14 && wind_speed <= 20) {
    res <- 1500
  } else {
    res <- 0
  }
  return(res)
}
```

# Función de velocidad de viento

Se construye la función que optimiza el parámetro $\lambda$ para la función de 
distribución de Weibull.
```{r}
optimize_lambda <- function(wind_speeds, alpha) {
  lambda = ((length(wind_speeds) * alpha) / (alpha * sum(wind_speeds ** alpha))) ** (1 / alpha)
  
  return(lambda)
}
```

Se implementa la función de densidad de probabilidad de Weibull.
```{r}
density_weibull <- function(wind_speed, lambda, alpha) {
  alpha * lambda^alpha * wind_speed^(alpha - 1) * exp(-(lambda*wind_speed)^alpha)
}

cummulative_weibull <- function(wind_speed, lambda, alpha) {
  1 - exp(-(lambda * wind_speed) ** alpha)
}
```

Una primera exploración al ajuste.
```{r}
alpha = 1.8
lambda = optimize_lambda(wind_speeds = wind_data$wind_speed, alpha = alpha)

hist(wind_data$wind_speed,
     freq = FALSE,
     ylim = c(0, 1),
     col = "orange",
     main = "Distribución de Weibull para los datos",
     xlab = "Velocidad del viento", 
     ylab = "Densidad de probabilidad")
curve(density_weibull(x, lambda = lambda, alpha = alpha), 
      from = 0,
      to = 6, 
      col = "red",
      add = TRUE)
```

Función generadora utilizando la función inversa.
$$
F_{(x)} = 1 - e^{-(\lambda v)^\alpha}, v > 0 \\
U = 1 - e^{-(\lambda v)^\alpha} \\
e^{-(\lambda v)^\alpha} = 1 - U \\
-(\lambda v)^\alpha = Ln(1 - U) \\
\lambda v = \sqrt{-Ln(1 - U)} \\
v = \frac{{(-Ln(1 - U))}^{1/\alpha}}{\lambda}
$$

```{r}
random_weibull <- function(lambda, alpha) {
  
  wind_speed <- ((-log(1 - runif(1))) ** (1 / alpha)) / (lambda)
  
  return(wind_speed)
}
```

```{r}
tests <- c()
for (iter in 1:1000) {
  tests <- c(tests, random_weibull(lambda = lambda, alpha = alpha))
}

hist(tests,
     freq = FALSE,
     ylim = c(0, 1),
     col = "orange",
     main = "Función de generación aletoria de Weibull",
     xlab = "Velocidad del viento", 
     ylab = "Densidad de probabilidad")
```

# Función de falla de los generadores

La función de distribución exponencial para la falla de un generador eólico 
sería:
```{r}
curve(dexp(x, rate = 1/72), 
      from = 0, 
      to = 168, 
      col = "blue",
      main = "Distribución exponencial de las fallas",
      xlab = "Hora de la semana",
      ylab = "Función de densidad")
```

Basándonos en la función exponencial, la función inversa sería:
$$
x = -\frac{1}{\lambda}Ln(1 - F_{(x)})
$$
```{r}
inverse_exponential <- function(lambda, value) {
  value_inverse = - (1 / lambda) * log(value)
  return(value_inverse)
}

random_exponential <- function(trials, lambda) {
  res = c()
  
  for (trial in 1:trials) {
    res = c(res, inverse_exponential(lambda, runif(1)))
  }
  
  return(res)
}
```

```{r}
random_poisson <- function(trials, lambda) {
  
  res = c()
  for(trial in 1:trials) {
    limit = runif(n = 1)
    
    i = 0
    p = exp(-lambda)
    F = p
    
    while(limit > F) {
      p = (lambda * p) / (i + 1)
      F = F + p
      i = i + 1
    }
    res = c(res, i)
  }
  return(res)
}
```

Contruímos la función que nos va a generar las horas de falla y reparación de un 
generador eólico.
```{r}
dead_times_checker <- function(failures, new_failure) {
  flag = FALSE
  
  for (fail in failures) {
    upper_limit = fail + 8
    lower_limit = fail - 8
    if (new_failure >= lower_limit && new_failure <= upper_limit) {
      flag = TRUE
      break
    }
  }
  
  return(flag)
}

failures_generator <- function() {
  hours <- 168
  failures_amount <- 0
  while (TRUE) {
    failures_amount <- random_poisson(trials = 1, lambda = 2)
    if (failures_amount > 0) {
      break
    }
  }
  failures_times <- c()
  
  while(length(failures_times) < failures_amount) {
    fail <- trunc(random_exponential(trials = 1, lambda = 1/72))
    if (fail < hours) {
      if (length(failures_times) == 0) {
        failures_times <- c(failures_times, fail)
      } else if (!dead_times_checker(failures = failures_times, new_failure = fail)) {
        failures_times <- c(failures_times, fail)
      }
    }
  }
  
  return(failures_times)
}
```

Visualizamos el funcionamiento del generador.
```{r}
test_times = failures_generator()

plot(x = test_times, 
     y = 1:length(test_times), 
     xlim = c(0, 168),
     col = "red",
     main = "Visualización de los pares falla-reparación",
     xlab = "Hora de la semana",
     ylab = "Número del par")
points(x = test_times + 8, 
       y = 1:length(test_times), 
       col = "blue")
```


# Simulación de generador

Utilizando todos los modelos ajustados previamente, simulamos un generador.

```{r}
energy_generator <- function() {
  energy <- 0
  fails <- sort(failures_generator())
  
  for (hour in 0:168) {
    if (hour %in% fails) {
      hour = hour + 8
    } else {
      energy = energy + power(random_weibull(lambda = lambda, alpha = alpha))
    }
  }
  return(energy)
}
```

# Simulación de granja

```{r}
energy_means <- c()

for(repetition in 1:5000) {
  energy <- 0
  for(generator in 1:10) {
    energy <- energy + energy_generator()
  }
  energy_means <- c(energy_means, (energy / 10))
}

hist(energy_means,
     breaks = 30,
     col = "green",
     main = "Histograma de promedios de generación de energía",
     xlab = "Promedio de energía semanal",
     ylab = "Frecuencia absoluta")
```

```{r}
mean_energy <- mean(energy_means)
sd_energy <- sd(energy_means)

n <- length(energy_means)
se <- sd_energy / sqrt(n)

alpha <- 0.05 
df <- n - 1  
t_critical <- qt(1 - alpha/2, df)
ci_lower <- mean_energy - t_critical * se
ci_upper <- mean_energy + t_critical * se

paste("Intervalo de confianza del 95% para la media:", ci_lower, "-", ci_upper)
```











